【裁判字號】    90,易,341
【裁判日期】    901005
【裁判案由】    詐欺
【裁判全文】
臺灣士林地方法院刑事判決                            九十年度易字第三四一號
    公  訴  人  臺灣士林地方法院檢察署檢察官
    被      告  乙○○
右列被告因詐欺案件，經檢察官提起公訴（八十九年度偵緝字第四二號），本院判決
如左：
    主  文
乙○○意圖為自己不法之所有，以詐術使人將本人之物交付，處有期徒刑參月，如易
科罰金，以參佰元折算壹日。
    事  實
一、乙○○原任職於美權貿易有限公司（設台北縣八里鄉龍源村頂寮三之三號，下稱
    美權公司，該公司係販售日產汽車），擔任銷售經理，於民國八十八年五月間遭
    美權公司解雇。甲○○於八十八年八月間欲購買ＳＥＮＴＲＡ一千六百ＣＣ頂級
    汽車，經不知情之友人施忠貴介紹，認識以為尚於美權公司任職之乙○○，而欲
    向其購買汽車。乙○○明知其已離開美權公司，竟意圖為自己不法之所有，於八
    十八年八月二十五日，至桃園縣中壢市○○○街一七三之七號八樓甲○○家中，
    佯稱其尚在美權公司擔任銷售經理，並交付名片一張予甲○○，而向甲○○報價
    汽車價格為新台幣（下同）六十三萬八千元，致使甲○○不疑有詐，當場即交付
    二萬元訂金與乙○○，復於同年八月三十一日及九月初某日，分別於桃園縣中壢
    市○○○街一七三號之七號八樓住處樓下及桃園縣桃園市○○路七七巷二二號五
    樓之一住處樓下再交付九萬五千元、五萬五千元予乙○○，而乙○○為取信予甲○○，則先後交付裕融企業股份有限公司（下稱裕融公司，該公司為美權公司之
    汽車貸款之協力公司）票據明細表及裕融公司營業人銷貨退回進貨退出或折讓證
    明書各一張予甲○○。詎乙○○於收受前開十七萬元後，即以出國為由，告知甲○○交車時間延至九月二十二日後，即避不見面，且未交付汽車，甲○○始知受
    騙。
二、案經被害人甲○○訴請台灣士林地方法院檢察署檢察官偵查起訴。
    理  由
一、訊據被告乙○○固不否認有在八十八年八月二十五日賣車與甲○○，並先後收受
    價金共十七萬元，且迄今尚未交車之事實，然矢口否認有詐欺之犯行，辯稱：其
    五月份並沒有被解雇，直到九月份從國外回來才正式離職，其有開訂車單給告訴
    人，後來其去南非一趟，因為告訴人沒有訂車單，所以公司退錢給他，退錢給他
    的是丙○○，但其出國期間車子丟掉，裡面公事包的資料也丟了，故無法與告訴
    人聯絡云云，然查：被告如何佯稱其在美權公司任職、並交付名片與告訴人，並
    先後收受車款共十七萬元之事實，已據告訴人甲○○於警訊、偵查及本院審理時
    指訴歷歷，核與證人施忠貴於警訊、偵查時證述情節相符。又被告早於八十八年
    五月三日遭美權公司解雇，有美權公司人事通報影本一件在卷可稽。再被告任職
    期間並無賣車給甲○○，離職前亦無將甲○○之十幾萬車款交給公司，公司不收
    現金，所有之銷售人員都需將現金存入公司帳戶，拿單子回公司報帳等情，亦據
    證人林振雄於偵查中證述綦詳。而公司購車流程為雙方訂立訂購合約書，合約書
    成立後，當場收定金二萬元，二萬元存入公司帳戶後，拿水單（存款收據）加訂
    單一起繳交給單據主管，公司會配車，配車聯絡客人準備付款，付款方式為匯款
    或當面付現點清等情，業據證人林振雄於偵查中證述綦詳，被告賣車與告訴人之
    過程，顯違反美權公司規定之賣車收款流程甚明。而被告先於偵查中辯稱其同事
    郭崇宏告訴他因為甲○○要求很多他無法交車，有將車款交給公司但後來因條件
    無法接受，經理林振雄把定金十幾萬元退還給他，要其自己處理云云，然郭崇宏
    已於八十八年三月十一日申請離職，有美權公司離職人員申請表影本一件附卷足
    憑，且證人林振雄亦於偵查中證稱並未收受及退還告訴人之車款等情，足認被告
    偵查中所辯並不足採，嗣於本院調查時被告改稱是丙○○經理交錢給他云云，然
    證人丙○○無法傳訊到庭以實其說，而被告辯詞又前後反覆，應認係情虛卸責之
    詞，尚不足採。事證明確，被告犯行洵堪認定，應依法論科。
二、核被告所為，係犯刑法第三百三十九條第一項之詐欺取財罪。爰審酌被告因一時
    貪欲，致罹刑典，偽稱尚在美權公司任職而騙取汽車價金之手段、其已有多次前
    科、素行不佳、生活狀況、智識程度、犯罪所生之損害、犯罪後態度、已與告訴
    人達成和解等一切情狀，量處如主文所示之刑，按被告犯罪後，刑法第四十一條
    業已修正為「犯最重本刑為五年以下有期徒刑以下之罪，而受六個月以下有期徒
    刑或拘役之宣告，因身體、教育、職業、家庭之關係或其他正當事由，執行顯有
    困難者，得以一元以上三元以下折算一日，易科罰金。但確定因不執行所宣告之
    刑，難收矯正之效，或難以維持法秩序者，不在此限。併合處罰之數罪，均有前
    項情形，其應執行之刑逾六月者，亦同」，於九十年一月十日公布，同年一月十
    二日施行，是被告犯後法律已有變更，比較新舊法，以修正後之刑法第四十一條
    第一項較有利被告，自應適用新法諭知易科罰金之折算標準。
據上論斷，應依刑事訴訟法第二百九十九條第一項前段、刑法第二條第一項前段、第
三百三十九條第一項、第四十一條第一項前段，罰金罰鍰提高標準條例第一條前段、
第二條，判決如主文。
本案經檢察官蘇佩鈺到庭執行職務。
中    華    民    國      九十        年     十        月       五      日
                                  臺灣士林地方法院刑事第四庭
                                          法  官
附錄本案論罪科刑法條全文
刑法第三百三十九條第一項
意圖為自己或第三人不法之所有，以詐術使人將本人或第三人之物交付者，處五年以
下有期徒刑、拘役或科或併科一千元以下罰金。


司法院資訊處製作；財團法人民間司法改革基金會備份。
